【裁判字號】    90,訴,253
【裁判日期】    900718
【裁判案由】    誣告
【裁判全文】
臺灣板橋地方法院刑事判決                            九十年度訴字第二五三號
    公  訴  人  臺灣板橋地方法院檢察署檢察官
    被      告  丙○○
右列被告因誣告案件，經檢察官提起公訴（八十九年度偵字第九九三二號），本院判
決如左：
    主  文
丙○○意圖使他人受刑事處分，而向該管公務員誣告，處有期徒刑陸月。
    事  實
一、丙○○曾有賭博、傷害、詐欺等前科（尚不構成累犯），其曾向乙○○借款新臺
    幣（下同）二萬元，乙○○於民國（下同）八十九年二月十五日中午十二時三十
    分許，在臺北市○○○路、牯嶺街口遇見丙○○，即向丙○○催討欠款。二人同
    乘丙○○所駕駛之Ｃ四－七一一號營業小客車，商討還款方式。嗣丙○○將車駛
    至臺北市○○街與福州街口時，以電話向友人調借現款未果，為就債務提供擔保
    ，遂於同日下午一時三十分許，在該處將汽車鑰匙交與乙○○，提議由乙○○將
    車駛回其住處，待其於當日下午籌得現金還款後，再取回車輛，乙○○不疑有他
    ，遂將該車駛回臺北縣三重市○○○路二五四巷三號住處附近停放。詎丙○○萌
    生使乙○○受刑事處分之意圖，先於八十九年二月十五日下午三時四十分許，向
    臺北市政府警察局中正第二分局南昌派出所報案上開車輛失竊，復接續於翌日（
    即八十九年二月十六日）中午十二時許，向臺北縣警察局三重分局中興橋派出所
    報案汽車遭乙○○竊取，並會同警方於八十九年二月十六日中午十二時三十分許
    ，在臺北縣三重市○○○路二五四巷三號前查獲上開車輛。
二、案經被害人乙○○訴由臺北縣警察局三重分局報請臺灣板橋地方法院檢察署檢察
    官偵查起訴。
    理  由
一、訊據被告丙○○固坦承曾向告訴人乙○○借款未還，且於上開時地遇見告訴人乙○○，在車上商討還款事宜，渠亦下車打電話籌款等情不諱，惟其矢口否認有何
    誣告之犯行，辯稱：是告訴人乙○○趁渠下車打電話之際，未得渠同意，即將車
    輛駛離，渠向警方申告之內容，均屬事實云云。
（一）、經查，告訴人乙○○於警訊時指稱：「我於八十九年二月十五日中午十二時
        三十分許，在臺北市○○○路、牯嶺街口遇到被害人丙○○，而被害人丙○○因欠我新臺幣二萬元，於是被害人丙○○，叫我上他所駕駛之營小客Ｃ四
        －七一一號內商談債務問題，後我要求被害人丙○○駕駛該營小客車Ｃ四－
        七一一號載我至臺北縣三重市○○○路二五四巷三號店裏商談債務問題，而
        被害人丙○○就說不要到三重市，因為欠人很多錢，於是將營小客車Ｃ四－
        七一一號開至臺北市○○街與福州街下車打電話，於二月十五日十三時三十
        分許，被害人丙○○將營小客車Ｃ四－七一一號鑰匙交給我，叫我把Ｃ四－
        七一一號營小客車開回去，再來處理債務」、「該小客車Ｃ四－七一一號是
        丙○○叫我開回來的，我等丙○○前來處理債務問題」（詳參偵查卷第四頁
        反面八十九年二月十六日警訊筆錄）；「我於八十九年二月十五日十一時許
        左右與我兒子吳文傑駕駛一部自小客車Ｔ四－六一○一號至臺北市中正橋下
        買碗盤，返家時經過臺北市○○○路與牯嶺口，時間大約十二時左右，見到
        朋友的營小客車停放臺北市○○○路與牯嶺街口，而無意間又發現丙○○所
        有之營小客車Ｃ四－七一一號也停放在該處路口處，於是我就走到該路段一
        間良月牛麵店找丙○○，結果發現丙○○在該牛肉麵店吃麵，當時麵店人很
        多，我不好意思直接進去麵店找丙○○，後來我看到麵店的招牌有電話，於
        是打電話至麵店內叫丙○○出來，而林某就叫我到他的營小客車Ｃ四－七一
        一號內坐談論債務問題」（詳參偵查卷第六頁八十九年二月十六日警訊筆錄
        ）；其復於檢察官訊問時指證：「八十九年二月十五日我跟兒子去永和中正
        橋下買盤子時，回家時經過和平西路及牯嶺街口，看到丙○○的朋友小黑的
        車子，故才下車，要跟其聊天，看到小黑跟丙○○跟二、三位在吃麵，因麵
        店招牌有電話，故我用公共電話打到店內找丙○○，丙○○他們剛好吃飽了
        。他們就出來，因丙○○欠我二萬元，我問其何時要還，後來叫林某到我家
        商量，而丙○○跟我說，他在三重也欠很多人，說他不能去，後來林某叫我
        上他的車子Ｃ四－七一一計程車上談，原本停在路邊談，而後他又說要到我
        家談，而我兒子跟在後走，開了一段路後（約一百公尺）他又說不要到我家
        ，他說要打電話給朋友，但他下車子打電話，但都一直打不通，但只有打了
        一通，但講了些什麼我就不知道，後又一直打，但也打不通，後他將鑰匙拿
        給我，叫我先將車子開回去，說下午會去拿車，並要拿錢給我，到了下午時
        林某（下午二至三點）他的朋友打電話給我，叫我車子還他，錢也不要拿，
        不然他朋友說要報警」（詳參偵查卷二十五頁反面、第二十六頁八十九年六
        月二十二日訊問筆錄）。而告訴人乙○○經法務部調查局以控制問題法及混
        合問題法，就告訴人乙○○稱：１繫爭汽車鑰匙係丙○○交付；２其未偷開
        繫爭之汽車。經測試無情緒波動之反應，應未說謊，此有該局八十九年八月
        九日（八九）陸（三）字第八九○五○四七二號鑑定通知書一紙附卷可稽。
        堪信告訴人乙○○之指證為真實可採。
（二）、又查，證人即告訴人乙○○之子吳文傑於警訊時證言：「我父親駕自小客車
        Ｔ四－六一○一號載我至臺北市，當到和平西路與牯嶺街口時，我爸發現他
        朋友小黑的車，便停下來，而這時我爸又發現另一輛營小客Ｃ四－七一一，
        便下車說要去找他（丙○○）解決財務糾紛，後來我便看到我爸與丙○○在
        Ｃ四－七一一號計乘車旁說話，過了一會，我爸便走過來跟我說沒事叫我先
        回家，我爸便上丙○○的計乘車，而我便開車跟在他們的後面，因我路不熟
        ，後來到牯嶺街與福州街口時，我看到丙○○下車打電話，後來我爸也下車
        ，兩人又在電話旁說話，這時我在車上看到他們二人手好像拿什麼東西在推
        來推去，後來我爸便叫我先回去，我便將車開走回去了，．．．」（詳參偵
        查卷第十一反面八十九年二月十六日警訊筆錄）；其嗣於檢察官訊問時證稱
        ：「我是跟父親去買東西，後在和平西路與牯嶺街口看到林某，而父曾說過
        林某欠其二萬元，我父去找林某的，我只坐在車上。後來他們講一講後，我
        父就坐林某的車子，後來去了約沒有多久，就看到他們二人下車，而林某去
        打電話，我父才下車的，而當時有看到他們推來推去，是一邊拿東西給另一
        邊，而另一邊不收，後我父叫我先走，．．．」（詳參偵查卷第二十七頁八
        十九年六月二十二日訊問筆錄）。因此，足認被告應係自行將汽車鑰匙交與
        告訴人乙○○將車駛回住處暫供擔保。
（三）、再查，證人簡文雄於檢察官訊問時到庭結證：「當時跟丙○○及一些朋友在
        和平西路那兒吃麵，其中有一位小黑，後來乙○○來，剛好我們出店，而他
        們在樹下有談到錢的事，後來林某有向我借二萬元，但我說要看一看，我就
        回藥房，過了二個多小時，丙○○打電話給我，叫我打電話給乙○○，叫其
        將車開回，事情就至此為止，林某說我跟乙○○較熟，叫我跟其說將車子停
        回（下午五時前）原處，而乙○○也未說肯否，剛好有客人來店，我就掛電
        話，而我是沒有問雙方，過了一陣子丙○○打電話問我有否打電話給吳某，
        我說有，但吳某之後有否還車，我就不知道」（詳參偵查卷第三十頁八十九
        年七月四日訊問筆錄）。核與被告供承渠當日並未籌得金錢還款相符，衡諸
        常情，告訴人乙○○偶遇被告追索債務，倘被告未提供車輛為質，告訴人乙○○豈有輕言離去之理，因此，被告所辯，應係諉卸之詞，不足採信。
（四）、復查，被告將車輛交與告訴人乙○○後，即於八十九年二月十五日下午三時
        四十分許，向臺北市政府警察局中正第二分局南昌派出所報案上開車輛失竊
        ，復接續於翌日（即八十九年二月十六日）中午十二時許，向臺北縣警察局
        三重分局中興橋派出所報案汽車遭告訴人乙○○竊取，並會同警方於八十九
        年二月十六日中午十二時三十分許，在臺北縣三重市○○○路二五四巷三號
        前查獲上開車輛後，於同日下午二時許至臺北市政府警察局中正第二分局南
        昌派出所備案，此據被告供承在卷，並有臺北市政府警察局中正第二分局九
        十年二月二十一日北市警中正二分刑字第九○六○八四六○○○號函、臺北
        縣警察局三重分局九十年三月六日九十北警刑字第四三八四號函及其所附工
        作紀錄簿影本各一件在卷可稽，故被告確有向偵查機關公務員告訴告訴人乙○○竊盜犯行。且證人甲○○到庭證言：伊曾向他人借款，並主動押車給借
        款人等語（詳參本院九十年六月二十六日訊問筆錄），因此，被告辯稱：告
        訴人乙○○曾自行取走證人甲○○車輛云云，顯與事實不符。另被告請求傳
        訊證人戊○○曾出面協調告訴人乙○○取走甲○○及渠車輛之事及證人丁○○到庭證明渠車輛被告訴人乙○○取走後，請證人丁○○開車來載云云。惟
        有關告訴人乙○○是否曾取證人甲○○車輛一情，業據證人甲○○證述明確
        ，別無再事傳訊證人戊○○之必要；至證人丁○○並未親見被告與告訴人乙○○之間交車經過，自無到庭作證之必要。事證明確，被告犯行洵堪認定。
二、按被告丙○○自行將車輛交付告訴人乙○○後，竟向警察機關報案汽車遭告訴人
    乙○○竊取，核其所為，係犯刑法第一百六十九條第一項誣告罪。其先後向臺北
    市政府警察局中正第二分局南昌派出所及臺北縣警察局三重分局中興橋派出所報
    案汽車失竊，為一接續誣告行為，應論以一誣告罪。爰審酌被告犯罪動機、目的
    、手段、對被害人名譽傷害程度、國家司法資源造成之浪費及其犯罪後之態度等
    一切情狀，量處如主文所示之刑。
據上論斷，應依刑事訴訟法第二百九十九條第一項前段，刑法第一百六十九條第一項
，判決如主文。
本案經檢察官陳銘祥到庭執行職務
中    華    民    國      九十        年      七      月    十八      日
                                      臺灣板橋地方法院刑事第二庭
                                          法  官  高    玉    舜
右正本證明與原本無異。
如不服本判決，應於判決送達後十日內，向本院提出上訴狀。
                                          書記官  田    世    杰
中    華    民    國      九十        年      七      月      十九    日
附錄本案論罪科刑法條全文：
中華民國刑法第一百六十九條 (誣告罪)
意圖他人受刑事或懲戒處分，向該管公務員誣告者，處七年以下有期徒刑。
意圖他人受刑事或懲戒處分，而偽造、變造證據，或使用偽造、變造之證據者，亦同
。


司法院資訊處製作；財團法人民間司法改革基金會備份。
